【裁判字號】    98,審交訴,144
【裁判日期】    990430
【裁判案由】    肇事遺棄罪等
【裁判全文】
臺灣桃園地方法院刑事判決           98年度審交訴字第144號
公  訴  人  臺灣桃園地方法院檢察署檢察官
被      告  甲○○
上列被告因肇事遺棄罪等案件，經檢察官提起公訴（98年度偵字
第14122 號），本院判決如下︰
    主  文
甲○○因過失傷害人致重傷，處有期徒刑陸月，如易科罰金，以
新臺幣壹仟元折算壹日。
    事  實
一、犯罪事實：緣甲○○於民國98年6 月4 日16時30分許，在其
    位於桃園縣龍潭鄉○○村○○路211 巷130 弄13號之住處內
    飲用酒類後，其注意力及操控力均已有所障礙，顯已達不能
    安全駕駛之狀態，猶不顧參與道路交通公眾之安全，駕駛牌
    照號碼為8K-5236 號自用小客車上路，嗣於同日17時15分許
    ，途經桃園縣大溪鎮○○路○ 段桃園高爾夫球場前時，本應
    注意車輛行駛時之車前狀況，並隨時採取必要之安全措施，
    且酒後不得駕車，而案發當時天候雨、路面濕潤且視距不良
    ，應更注意小心駕駛，不宜任意超車或變換車道，且路面並
    無缺陷亦無障礙物等無不能注意情事，竟疏未注意及此，仍
    貿然自外車道駛至內車道以超越前方由莊惟智所駕駛、牌照
    號碼為LQ-0792 號之自小客車，並旋即自後方追撞前方由丙○○之妻乙○○所騎乘、牌照號碼為BYB-966 號之重型機車
    ，乙○○之身體遭此撞擊後即彈至甲○○所駕駛車輛之引擎
    蓋上再落至地面後，復遭甲○○所駕駛之車輛輾壓，乙○○
    乃因此受有右側額葉、顳葉、頂葉硬腦膜下出血、肝臟撕裂
    傷、顏面及四肢多處擦傷；詎料甲○○於駕車肇事後，竟未
    下車察看，卻另基於肇事逃逸之犯意，駕駛上開車輛逕行離
    開現場，嗣為警循線查獲，並測得其呼氣酒精濃度達每公升
    0.54毫克（被告所涉公共危險罪及肇事逃逸罪部分由本院另
    行審結）。而乙○○經送醫後，於96年6 月4 日於國軍桃園
    總醫院接受緊急手術，移除硬膜下血腫，之後於門診追蹤，
    發現有明顯之認知功能、記憶力、計算力、注意力之退化，
    於98年12月18日施測魏氏成人智力測驗第三版（WAIS- III）
    綜合智商76（百分等級5 ）屬於邊界智能，無法擔任原會計
    工作，且應無法復原，而受有重大難治之傷害（所涉過失致
    重傷罪部分由本院另行審結）。
二、案經丙○○告訴暨桃園縣政府警察局大溪分局報請臺灣桃園
    地方法院檢察署檢察官偵查起訴。
    理  由
一、本案所引用之供述及非供述證據，經本院依法踐行調查證據
    程序，檢察官、被告均不爭執各該證據之證據能力，且迄本
    院言詞辯論終結前均未就證據之證據能力聲明異議，又查無
    依法應排除其證據能力之情形，是後述所引用證據之證據能
    力均無疑義，依法自有證據能力，均得作為本案證據。
二、訊據被告甲○○固坦承於上開時、地，因酒後駕車不慎與被
    害人騎乘之重型機車發生碰撞，致被害人受傷之事實，惟辯
    稱：被害人還能自己簽收文件，足認並未達到重傷害之程度
    云云，經查：
  (一)被告於98年6 月4 日17時15分許，在桃園縣大溪鎮○○路○
    段桃園高爾夫球場前，駕駛牌照號碼8K-5236 號自用小客貨
    車，並自外車道駛至內車道以超越前方由莊惟智所駕駛、牌
    照號碼為LQ-0792 號之自小客車，並旋即自後方追撞前方由
    丙○○之妻乙○○所騎乘、牌照號碼為BYB-966 號之重型機
    車，乙○○之身體遭此撞擊後即彈至甲○○所駕駛車輛之引
    擎蓋上再落至地面後，復遭甲○○所駕駛之車輛輾壓，乙○○乃因此受有右側額葉、顳葉、頂葉硬腦膜下出血、肝臟撕
    裂傷、顏面及四肢多處擦傷等情，業據被告於警詢、檢察事
    務官訊問、本院準備程序及審理時自白在卷，核與告訴人丙○○於警詢及檢察事務官訊問時之指述及證人莊惟志於警詢
    、檢察事務官訊問及檢察官偵查中之證述與證人陳佳偉於警
    詢及檢察事務官訊問中之證述情節相符，復有桃園縣政府警
    察局道路交通事故當事人酒精測定紀錄表、刑法第一百八十
    五條之三案件測試觀察紀錄表、桃園縣政府警察局汽車駕駛
    人酒後生理協調平衡檢測紀錄卡、道路交通事故現場圖、道
    路交通事故調查報告表（一）、（二）、國軍桃園總醫院附
    設民眾診療服務處診斷證明書、勞工保險傷病診斷書、國軍
    桃園總醫院99年3 月12日醫桃企管字第0990000722號函各1
    份、桃園縣政府警察局舉發違反道路交通管理事件通知單2
    份、現場暨車損照片43張附卷可參，從而，此部分之事實，
    堪以認定。
  (二)按刑法第10條第4 項第6 款之重傷，係指除去同項第1 款至
    第5 款之傷害而於身體或健康有重大不治或難治之傷害者而
    言；所謂於身體或健康有重大不治或難治之傷害，係指傷害
    重大，且不能治療或難於治療，於人之身體或健康有重大影
    響者而言（參照最高法院97年度台上字第1441號判決）。查
    本件被害人乙○○確因本件車禍受有右側額葉、顳葉、頂葉
    硬腦膜下出血、肝臟撕裂傷、顏面及四肢多處擦傷，其醫療
    經過及檢查結果為：於96年6 月4 日於國軍桃園總醫院接受
    緊急手術，移除硬膜下血腫，之後於門診追蹤，發現有明顯
    之認知功能、記憶力、計算力、注意力之退化，於98年12月
    18日施測魏氏成人智力測驗第三版（WAIS- III）綜合智商76
    （百分等級5） 屬於邊界智能，依醫理評估目前病情或傷勢
    影響工作實際情形為無法擔任原會計工作，應無法復原工作
    能力等情，有勞工保險傷病診斷書1 紙在卷可稽，另本院函
    詢國軍桃園總醫院被害人之相關病情資料，該院於99年3 月
    12日以醫桃企管字第0990000722號函回覆稱：「依高院裁判
    90上訴2828號之判例，本件同屬腦傷所致之，認知功能缺損
    ，為難治之傷害，已達重傷害之程度」等語，有上開函文1
    份在卷可查。至被告雖辯稱：被害人還能自己簽收文件，足
    認並未達到重傷害之程度云云，然縱使被害人仍保有簽收文
    件之單純書寫能力，惟其多項心智能力已由醫師認定無法復
    原，顯然已達刑法第10條第4 項第6 款所稱其他於身體或健
    康有重大不治或難治之傷害無疑，是被告所辯顯係卸責之詞
    ，不足採信，綜上，本案事證明確，被告所辯不足採信，其
    過失致重傷害之犯行，洵堪認定，應依法論科。
三、核被告所為，係犯刑法第284 條第1 項後段之過失致重傷害
    罪（按原起訴意旨認被告係犯同法第284 條第1 項前段之過
    失傷害罪，惟經公訴檢察官於本院準備程序時當庭更正被告
    係犯同法第284 條第1 項後段之過失致重傷罪，自無變更起
    訴法條之問題）。爰審酌被告之過失程度、被害人所受之傷
    害、被告案發後迄今尚未與告訴人達成和解，及其智識程度
    、犯後態度等一切情狀，量處如主文所示之刑，並諭知易科
    罰金之折算標準。
據上論斷，應依刑事訴訟法第299 條第1 項前段，刑法第284 條
第1 項後段、第41條第1 項前段，刑法施行法第1 條之1 第1 項
、第2 項前段，判決如主文。
本案經檢察官丁俊成到庭執行職務。
中    華    民    國    99    年    4     月    30    日
                刑事庭        法  官  林靜梅
以上正本證明與原本無異。
如不服本判決應於收受判決後10日內向本院提出上訴書狀，並應
敘述具體理由。其未敘述上訴理由者，應於上訴期間屆滿後20日
內向本院補提理由書( 均須按他造當事人之人數附繕本) 「切勿
逕送上級法院」。
                              書記官  施春祝
中    華    民    國    99    年    4     月    30    日
附錄論罪科刑法條：
中華民國刑法第284條
因過失傷害人者，處六月以下有期徒刑、拘役或五百元以下罰金
，致重傷者，處一年以下有期徒刑、拘役或五百元以下罰金。
從事業務之人，因業務上之過失傷害人者，處一年以下有期徒刑
、拘役或一千元以下罰金，致重傷者，處三年以下有期徒刑、拘
役或二千元以下罰金。

司法院資訊處製作；財團法人民間司法改革基金會備份。
